臺灣高雄地方法院刑事判決　　　　　　　　　　　　九十一年度易字第二九二四號
　　公　訴　人　臺灣高雄地方法院檢察署檢察官
　　被　　　告　甲○○
右列被告因違反著作權案件，經檢察官提起公訴（九十一年度偵字第一三二０八號、
第一四八二九號），本院判決如左：
    主  文
甲○○連續擅自以出租之方法侵害他人之著作財產權，處有期徒刑參月，如易科罰金
，以佰元折算壹日。
扣案之盜版影音光碟「霹靂封靈島」第十一集至十四集共計壹拾伍片（第十一集者肆
片、第十二集者肆片、第十三集者參片、第十四集者肆片）均沒收。
    事  實
一、甲○○係設於高雄縣鳳山市○○路一一０號「速倍得科技便利店」之負責人，明
    知「霹靂封靈島」第十一集至十四集之影音光碟片係中龍科技股份有限公司（下
    稱中龍公司）享有著作財產權之視聽著作，亦明知其於民國九十一年五月二十日
    在高雄縣鳳山市○○路段及鳳山市○○路與北平路之夜市攤位上，以每片新台幣
    （下同）四十元之代價向不詳姓名年籍之人購入之「霹靂封靈島」第十一至十四
    集共計十五片（第十一集者四片、第十二集者四片、第十三集者三片、第十四集
    者四片）之影音光碟片，均係未經著作財產權人中龍公司同意或授權即擅自重製
    之盜版影音光碟片，竟仍基於出租營利之概括犯意，先後多次在上開「速倍得科
    技便利店」以每片出租價五十元之代價，將前開「霹靂封靈島」第十一至十四集
    之盜版影音光碟片出租予不特定人觀看；再其明知不詳年籍之業務員於九十一年
    五月間至「速倍得科技便利店」向其兜售之「救世主」、「金法尤物」、「決戰
    猩球」、「沈默生機」影音光碟片影集各一部（每部二片影音光碟片），其所有
    權均仍屬於著作財產權人乙○○○股份有限公司（下稱得利公司）所有，係均為
    得利公司依得利公司與出租店所簽訂之聯盟契約書，而由得利公司提供予簽約之
    出租店專供該出租店出租使用並定期回收，且不得在外轉售之所謂「聯營版」之
    影音光碟片，然甲○○竟承接前開出租營利之概括犯意，將上開不詳年籍之業務
    員所兜售之「救世主」、「金法尤物」、「決戰猩球」、「沈默生機」各一部之
    影音光碟片影集予以買受後，未經著作財產權人得利公司同意或授權，先後多次
    在「速倍得科技便利店」將上揭影音光碟片影集出租予不特定人觀看。嗣經警先
    於九十一年六月十七日下午五時十九分許在上開「速倍得科技便利店」查獲並扣
    得前揭擅自重製之「霹靂封靈島」第十一至十四集共計十五片之盜版影音光碟片
    ，再於同年六月二十六日下午四時五十分許同在上址之陳列架上當場查獲前揭「
    聯營版」之「救世主」、「金法尤物」、「決戰猩球」、「沈默生機」影音光碟
    片影集各一部（共八片影音光碟片）。
二、案經中龍公司、得利公司分別訴由高雄縣警察局鳳山分局報請暨高雄市政府警察
    局移請臺灣高雄地方法院檢察署檢察官偵查起訴。
    理  由
一、訊據被告甲○○對於前開擔任「速倍得科技便利店」之負責人，並明知於九十一
    年五月二十日在高雄縣鳳山市○○路段及鳳山市○○路與北平路之夜市攤位上，
    以每片四十元之代價向不詳姓名年籍之人購入之「霹靂封靈島」第十一集至十四
    集共計十五片之影音光碟片係屬盜版之影音光碟片，仍先後多次在上開「速倍得
    科技便利店」以每片出租價五十元之代價，將前開「霹靂封靈島」第十一集至十
    四集之盜版影音光碟片出租予不特定人觀看，並於九十一年五月間向前來「速倍
    得科技便利店」兜售「救世主」、「金法尤物」、「決戰猩球」、「沈默生機」
    影音光碟片影集各一部之不詳姓名年籍之業務員購買前開影音光碟片影集，並先
    後多次在「速倍得科技便利店」將該影音光碟片影集出租予不特定人觀看等情，
    固均為坦承，惟矢口否認出租前開「救世主」、「金法尤物」、「決戰猩球」、
    「沈默生機」影音光碟片有何違反著作權法，並辯稱：其向不詳姓名年籍之業務
    員所購得之「救世主」、「金法尤物」、「決戰猩球」、「沈默生機」等影音光
    碟片均屬正版片，並非盜版片，伊並無違反著作權法云云。經查：
    (1)被告於前開時地向不詳姓名年籍之人購入並先後多次在上開「速倍得科技便利
      店」出租予不特定人觀看之「霹靂封靈島」第十一集至十四集共計十五片之影
      音光碟片，均屬未經著作財產權人中龍公司同意或授權即擅自重製之盜版影音
      光碟片之情，除為被告坦承外，並經告訴人中龍公司之代理人丙○○指訴綦詳
      ，復有授權書、智慧財產權證明書各一份在卷可稽以及前開「霹靂封靈島」第
      十一集至十四集共計十五片之盜版影音光碟片扣案為證。
    (2)次按合法著作重製物之所有權人，得出租該重製物，著作權法第六十條前段定
      有規定，且此規定乃係沿襲修正前之著作權法第二十八條第三項之規定而來，
      即所謂「第一次銷售原則」（又稱「權利耗盡原則」），其立法意旨在謀著作
      財產權保障與著作重製物所有權流通利用之平衡。依此原則，著作權人將其著
      作重製物出售而將所有權讓與他人，著作權人對該重製物之所享有出租權即已
      用盡，著作權人對該重製物之所有人或占有人，均不得再主張出租權，亦即該
      合法取得著作重製物所有權之人，均得本於取得之著作重製物所有權而自由使
      用收益該合法著作重製物，換言之，著作權法第六十條之適用，須以合法取得
      著作重製物所有權為前提。經查：
      前揭被告向不詳姓名年籍之業務員購買並在「速倍得科技便利店」出租予不
        特定人觀賞之「救世主」、「金法尤物」、「決戰猩球」、「沈默生機」影
        音光碟片影集各一部，均係告訴人得利公司享有著作財產權之物，為被告所
        不否認，並經告訴人得利公司之代理人王育麒指述至明，復有美商福斯份有
        限公司、哥倫比亞影片股份有限公司與告訴得利公司之合約書各一份在卷可
        稽。
      告訴人得利公司所授權出租及銷售之影音光碟片分為「聯營版」及「單支授
        權版」二種，「聯營版」係由告訴人得利公司與出租店簽訂「乙○○○數位
        聯盟契約書」後，由告訴人得利公司於契約有效期間內供給多部影音光碟片
        供簽約之出租店出租使用，並非針對個別影片之出租授權，且此時告訴人得
        利公司縱依約提供影音光碟片予出租店出租使用，惟該影音光碟片之所有權
        仍由告訴人得利公司保留，故經過半年至一年時間後告訴人得利公司會將該
        「聯營版」之影音光碟片收回而不在市面上對外個別銷售，其每年簽約金約
        為數萬元之譜，而「單支授權版」則係採取個別影片授權方式，有於市面上
        個別銷售，該「單支授權版」影音光碟片之所有權於買賣完成後即移轉於買
        受人，其每支售價約為一千四百元等情，為告訴人得利公司之代理人王育麒
        迭於偵訊及本院審理中陳述至詳（見九十一年偵字第一四八二九號偵查卷第
        七頁背面至第八頁背面及本院九十一年十月二十九日審理筆錄），再者「聯
        營版」與「單支授權版」影音光碟片之區別，係在於「聯營版」影音光碟片
        之封盒背面下方處會印有黃底白字「乙○○○」及紅底白字「出租專用嚴禁
        轉售」之字樣，而「單支授權版」影音光碟片之封盒背面下方處並無黃底白
        字「乙○○○」字樣，只有「單支授權出租專用嚴禁轉售」之字樣等情，為
        告訴人得利公司之代理人王育麒於本院審理中所陳（見本院九十一年十月二
        十九日審理筆錄），而扣案之「救世主」、「金法尤物」、「決戰猩球」、
        「沈默生機」影音光碟片影集各一部，其封盒上之封面固為黑白影印之封面
        ，惟此乃因原始之彩色封面，因多次出租受損，方改換為用原始之彩色封面
        加以影印而成之黑白影印之封面，二者內容並無不同之情，業為被告陳明在
        卷，足見扣案之影音光碟片影集封盒上封面之記載，應與被告向不詳姓名之
        業務員購得當時之封面內容完全相同為是，且經將扣案之上開影音光碟片影
        集與告訴人得利公司提出之屬於「單支授權版」之「決戰猩球」、「沈默生
        機」影音光碟片影集當庭勘驗，扣案之影音光碟片影集之封盒背面下方處均
        印有「乙○○○」及「出租專用嚴禁轉售」之字樣，此與告訴人得利公司提
        出之屬於「聯營版」之「決戰猩球」、「沈默生機」影音光碟片影集之封盒
        背面下方處見有「「乙○○○」及「出租專用嚴禁轉售」之字樣情形相同，
        且經告訴人得利公司之代理人王育麒檢視，亦確認前開扣案之「救世主」、
        「金法尤物」、「決戰猩球」、「沈默生機」影音光碟片影集均屬「聯營版
        」影音光碟片無誤（上開勘驗及檢視，均見本院九十一年十月二十九日審理
        筆錄），而被告對於上開扣案之影音光碟片影集均屬於「聯營版」影音光碟
        片之情，亦不為否認（見九十一年偵字第一四八二九號偵查卷第二十二頁背
        面），是扣案之前揭影音光碟片影集，均屬於告訴人得利公司所指之「聯營
        版」影音光碟片，應可確認。
      前開扣案之影音光碟片影集，既均屬於告訴人得利公司所指之「聯營版」影
        音光碟片，依其性質，係由告訴人得利公司與出租店簽訂「乙○○○數位聯
        盟契約書」後，由告訴人得利公司於契約有效期間內供給多部影音光碟片供
        簽約之出租店出租使用，但該影音光碟片之所有權仍屬於告訴人得利公司所
        有，本不得在外轉售，而被告本身從事經營出租影音光碟片之生意，且依警
        卷所附之查獲現場相片，在「速倍得科技便利店」內展示陳列供出租之影音
        光碟片影集之封面上，亦見有標明屬於「聯營版」之影音光碟片影集之標示
        與未有如此標示之影音光碟片影集之區別，足見被告對於前開所謂「聯營版
        」與「單支授權版」影音光碟片影集在性質上之差異應極為了解，且亦具備
        比一般人更佳之判別知識。從而，扣案之「救世主」、「金法尤物」、「決
        戰猩球」、「沈默生機」影音光碟片影集均屬告訴人得利公司享有所有權而
        非供轉售之「聯營版」之影音光碟片，則不詳姓名之業務員將該影音光碟片
        影集轉售予被告之處分行為，顯非經所有權人即告訴人得利公司之同意或授
        權為之，係屬無權處分之行為，且依被告本身具備之判別知識，其對於該不
        詳姓名之業務員所轉售之前揭影音光碟片，均屬告訴人得利公司享有所有權
        而無從因轉售取得所有權之「聯營版」影音光碟片一事，亦應至為知曉，然
        被告明知如此，竟仍向該不詳姓名之業務員購買而取得前開「聯營版」影音
        光碟片，被告顯非善意，其無從基於善意取得而獲得該「聯營版」影音光碟
        片之所有權，亦即被告就其取得之扣案之「救世主」、「金法尤物」、「決
        戰猩球」、「沈默生機」影音光碟片影集，並無合法取得該著作物之所有權
        ，揆諸首開說明，自無著作權法第六十條前段規定之適用。
      從而，被告在明知未取得「救世主」、「金法尤物」、「決戰猩球」、「沈
        默生機」影音光碟片影集仍屬告訴人得利公司所有，並未合法取得該著作物
        所有權之情形下，猶將之對外出租予不特定人牟利，此自屬侵害著作財產權
        之行為，殊不容被告以該影音光碟片均為正版之影音光碟片為卸責之理。
    (3)綜上所述，被告所辯云云，並無可採，事證明確，被告犯行洵堪認定。
二、核被告所為，係違反著作權法第九十二條之擅自以出租之方法侵害他人之著作財
    產權罪。其先後多次出租犯行，時間緊接、方法相同，所犯係構成要件同一之罪
    名，顯係基於概括犯意反覆為之，為連續犯，依刑法第五十六條之規定，以一罪
    論，並加重其刑。被告以一出租之方法侵害著作財產權人數個著作財產權之行為
    ，係侵害著作財產權人數個法益，乃一行為觸犯數個相同之罪名，依刑法第五十
    五條之規定，應從一重之擅自以出租之方法侵害他人之著作財產權罪處斷。爰審
    酌被告為一己私利，漠視著作財產權人對著作物所投注之大量心力，違反國際上
    普遍強調保護智慧財產權，以期發揚人類精神創作之潮流，出租侵害他人著作財
    產權之物，對著作財產權人業生損害，且犯後尚否認部分犯行，犯後態度尚非良
    好，惟斟酌其出租影音光碟片之數量非多，侵害尚屬非高等一切情狀，酌情量處
    如主文所示之刑，並諭知易科罰金之折算標準。扣案之「霹靂封靈島」第十一集
    至第十五集共計十五片之盜版影音光碟片，均為被告所有且係供犯罪所用之物，
    為被告供陳在卷，應依刑法第三十八條第一項第二款之規定予以沒收，而同扣案
    之「救世主」、「金法尤物」、「決戰猩球」、「沈默生機」等影音光碟片影集
    ，係屬告訴人得利公司所有之物，故不併予宣告沒收。
據上論斷，應依刑事訴訟法第二百九十九條第一項前段，著作權法第九十二條，刑法
第十一條前段、第五十六條、第五十五條、第四十一條第一項、第三十八條第一項第
二款，罰金罰鍰提高標準條例第二條，判決如主文。
中      華      民      國    九十一    年     十一     月     十五     日
                                  臺灣高雄地方法院刑事第四庭
                                      法  官    陳威龍
右正本證明與原本無異。
如不服本判決，應於判決送達後十日內，向本院提出上訴狀。
    書記官    張家瑜
中      華      民      國    九十一    年     十一     月     十五     日
附錄本案論罪科刑法條全文︰
著作權法第九十二條
擅自以公開口述、公開播送、公開上映、公開演出、公開展示、改作、編輯或出租之
方法侵害他人之著作財產權者，處三年以下有期徒刑，得併科新臺幣十五萬元以下罰
金。
